【裁判字號】    94,勞訴,24
【裁判日期】    950428
【裁判案由】    返還勞工資遣費
【裁判全文】
臺灣彰化地方法院民事判決      94年度勞訴字第24號
原      告  乙 ○ ○
訴訟代理人  陳 青 來  律師
被      告  維崧工業股份有限公司
法定代理人  丙○○○
訴訟代理人  陳 惠 伶  律師
複 代理 人  甲○○
上列當事人間請求給付資遣費等事件，本院於民國95年4月14日
言詞辯論終結，判決如下：
    主  文
原告之訴及假執行之聲請均駁回。
訴訟費用由原告負擔。
    事實及理由
一按訴狀送達後，原告不得將原訴變更或追加他訴，但經被告同
  意者，或擴張、減縮應受判決事項之聲明者，不在此限，民事
  訴訟法第255條第1項第1款、第3款定有明文。本件原告於起訴
  狀本於侵權行為之法律關係，請求判決被告給付原告新臺幣（
  下同）2,126,264元（本院卷第4頁），繼於本院審理中變更為
  依勞動契約之法律關係請求，並聲明請求給付1,360,480元（
  本院卷第48、70頁），此係訴之變更及減縮應受判決事項之聲
  明，又被告同意訴之變更（本院卷第48頁），核與前開條文規
  定相符，應予准許。
二原告訴之聲明：被告應給付原告1,360,480元及自起訴狀繕本
  送達翌日起至清償日止按年息5％計算之利息，並陳明願供擔
  保，請准宣告假執行。陳述：原告自民國64年4月中旬起受雇
  於國利鋼簆股份有限公司（下稱國利公司），法定代理人為被
  告法定代理人丙○○○之配偶楊楷生，該公司於84年間與被告
  公司合併，以規避勞工退休金、資遣費之支出，國利公司停業
  後，員工改至被告公司上班，被告仍使用國利公司之機器設備
  、薪資袋、員工宿舍，兩公司營業項目亦同，楊楷生並為被告
  之實際負責人，原告之雇主並未變動。被告之員工休假在2日
  以內者，只須填妥請假卡放在楊楷生桌上即可放假，無須准假
  ；如請長假，則應口頭向楊楷生夫婦請假，並覓妥代理人教導
  操作機器後始准假，無須填請假卡。於92年6月間，原告因罹
  患「頸部脊椎神經根病變」之職業病，向楊楷生夫婦口頭請假
  2月獲准，並允諾教導接辦職務員工丁○○操作機器，詎被告
  竟於92年8月1日以原告自願離職為由，片面終止勞動契約，並
  辦理勞工保險退保。惟原告受雇於被告多年，薪資優厚，且已
  符退休條件，不可能置退休金不顧而自願離職，又原告於92年
  7月份亦自繳勞保、健保費，係因勞保續約，始於92年12月8日
  至他公司上班。原告於被告終止勞動契約時，每月平均工資為
  46,380元，自64年4月起至92年8月1日止，併計受雇於國利公
  司之年資為28年4月，被告自應給付資遣費1,314,100元，又被
  告未於30日前預告，逕行終止勞動契約，並應給付預告期間工
  資46,380元，合計1,360,480元，為此本於勞動契約之法律關
  係請求被告如數給付資遣費、預告期間工資及法定遲延利息。
三被告答辯聲明：駁回原告之訴及假執行之聲請，如受不利判決
  ，願供擔保請准宣告免假執行。陳述：被告與國利公司係不同
  法人，並未合併，被告亦非自國利公司更名而來，被告廢物利
  用國利公司之薪資袋發薪，薪資並非國利公司所發。原告雖自
  84年2月8日起至92年6月30日止在被告公司上班，惟員工請假
  均須填請假卡，焉有請短期假須填請假卡，長期假反不須填請
  假卡之理。原告最後一次請假為92年6月10日，其自92年7月1
  日起即未請假而曠工，所稱疾病亦非工作造成，惟被告仍希望
  原告返回工作，多次敦促原告上班，並代繳92年7月份勞保、
  健保費，仍遭原告拒絕，不得已始於92年8月1日終止勞動契約
  ，並於92年8月5日辦理原告勞工保險退保手續，被告無庸給付
  資遣費、預告期間工資，原告之請求無理由。
四兩造不爭執之事實：
  (一)原告自84年2月8日起至92年6月30日止受雇於被告（本院卷
    第35頁）。
  (二)原告於被告終止勞動契約時每月平均工資為46,380元（本院
    卷第91頁）。
  (三)原告於92年間最後一次書面請假日期為92年6月10日（本院
    卷第40、49頁）。
  (四)原告自92年12月8日起至他公司上班（本院卷第35頁）。
五原告主張自84年2月8日起至92年6月30日止受雇於被告，於被
  告終止勞動契約時每月平均工資為46,380元之事實，業據其提
  出勞工保險被保險人投保資料表、薪資袋為證（本院卷第8至
  19頁），且為被告所不爭，堪信為真。原告主張其無曠工情事
  ，被告無法定事由，竟不經預告終止勞動契約，自得請求資遣
  費及預告期間工資；被告則以原告未經准假曠工置辯。是本件
  首要爭點在於：原告自92年7月1日起未上班，是否業經被告准
  假而無曠工情事？
六按當事人主張有利於己之事實者，就其事實有舉證之責任，民
  事訴訟法第277條前段定有明文。次按勞工無正當理由繼續曠
  工3日，或1個月內曠工達6日者，雇主得不經預告終止契約，
  勞工不得向雇主請求加發預告期間工資及資遣費，勞動基準法
  第12條第1項第6款、第18條第1款亦有規定。原告主張因罹患
  職業病，向被告之法定代理人及其配偶口頭請假2月獲准一節
  ，為被告否認，則原告應就此部分事實負舉證責任，否則即不
  得向雇主請求加發預告期間工資及資遣費。經查：
  (一)原告雖聲請證人丁○○為證，惟該證人經本院通知後，具狀
    到院陳稱不知為何原告不想工作，亦不知勞資雙方有何問題
    等語（本院卷第95頁）；原告雖又聲請證人蔡清地到庭證明
    原告曾教導丁○○操作機器，惟證人丁○○所陳已如上述，
    且原告縱曾於92年7月1日前教導證人丁○○操作機器，亦無
    從依證人蔡清地所述，逕認原告於92年7月1日以後係經被告
    准假始未上班，是證人蔡清地自無通知為證之必要。其次，
    依兩造俱不爭執之請假卡所示，原告於92年間最後1次書面
    請假之日期為92年6月10日（本院卷第40頁），並無92年7月
    1日以後之請假記錄。雖依勞動基準法授權主管機關訂定之
    勞工請假規則第10條規定，勞工請假不以書面為限，亦得以
    口頭為之，然原告主張假期在2日以內須填請假卡，逾2日則
    無須填寫，既為被告否認，原告復未舉證以實其說，尚難採
    取。是原告主張其自92年7月1日起係口頭向被告之法定代理
    人及其配偶請假獲准，即非能信。
  (二)原告雖又主張92年7月份係自繳勞保、健保費，被告則辯稱
    因希望原告返回公司上班，乃為原告代繳該等費用。惟前開
    費用無論係原告或被告繳納，與原告有無請假獲准因而構成
    雇主得不經預告終止契約情形，應為兩事。原告聲請證人葉
    佳林證明原告繳納92年7月份勞保、健保費之事實，亦無必
    要。
七綜上所述，原告既未能舉證證明其自92年7月1日起未上班，係
  經被告准假，而無曠工情事，則其依據勞動契約之法律關係，
  請求加發預告期間工資及資遣費，為無理由，應予駁回。
八本件判決事證已臻明確，兩造其餘主張及舉證，核與判決結果
  不生影響，爰不另論述。
據上論結，本件原告之訴為無理由，依民事訴訟法第78條，判決
如主文。
中    華    民    國    95    年    4     月    28    日
                  民事第二庭    法  官  廖政勝
以上正本係照原本作成。
如對判決上訴，應於判決送達後20日內向本院提出上訴狀。
                                書記官  楊年雄
中    華    民    國    95    年    4     月    28    日


司法院資訊處製作；財團法人民間司法改革基金會備份。
